臺灣花蓮地方法院刑事判決　　　　　　　 100年度訴字第16號
公　訴　人　臺灣花蓮地方法院檢察署檢察官
被　　　告　孫世育
上列被告因違反毒品危害防制條例案件，經檢察官提起公訴（99
年度毒偵字第 730號），被告於本院準備程序中就被訴之事實為
有罪之陳述，經合議庭評議後，裁定由受命法官獨任進行簡式審
判程序，本院判決如下：
    主  文
孫世育施用第一級毒品，累犯，處有期徒刑玖月。
    事  實
一、孫世育前於民國91年間因施用毒品案件，經本院裁定送觀察
    、勒戒後，認無繼續施用毒品之傾向，於 92年4月14日執行
    完畢釋放出所，復於93年、94年間因施用毒品案件，經本院
    判處有期徒刑6月、7月確定，並分別執行完畢，又於98年間
    因施用毒品案件，經本院判處有期徒刑8月，於99年6月12日
    縮刑期滿執行完畢。詎仍不知悔改，復基於施用毒品之犯意
    ，於 99年10月20日晚上6時許，在不詳之地點，以香菸沾粘
    第一級毒品海洛因之方式施用海洛因 1次。嗣因其為毒品人
    口，為警經檢察官許可後，於 99年10月22日晚上7時30分許
    ，持強制毒品人口到場（強制採驗尿液）許可書，強制其到
    場採集尿液送往檢驗，結果呈鴉片類陽性反應，而查悉上情
    。
二、案經花蓮縣警察局花蓮分局報告臺灣花蓮地方法院檢察署檢
    察官偵查後起訴。
    理  由
一、按刑事訴訟法第273條之1第1 項規定，除被告所犯為死刑、
    無期徒刑、最輕本刑為3 年以上有期徒刑之罪、或高等法院
    管轄第一審案件者外，於審判期日前之程序進行中，被告先
    就被訴事實為有罪之陳述時，審判長得告知被告簡式審判程
    序之旨，並聽取當事人、代理人、辯護人及輔佐人之意見後
    ，裁定進行簡式審判程序。經查，本件被告孫世育被訴違反
    毒品危害防制條例案件，為前開不得進行簡式審判程序以外
    之案件，且被告於本院行準備程序時就訴事實為有罪之陳述
    ，經本院告知被告簡式審判程序之旨，並聽取被告之意見後
    ，爰依前開刑事訴訟法第273條之1第 1項之規定，當庭裁定
    改依簡式審判程序並由受命法官獨任審判之，合先敘明。
二、被告於上開時間、地點施用海洛因之事實，業據其於本院審
    理時坦承不諱，而被告為警查獲時採集之尿液，經送驗結果
    呈鴉片類陽性反應，此有慈濟大學濫用藥物檢驗中心檢驗總
    表、毒品案件尿液檢體採集送驗紀錄表各 1份在卷可稽，被
    告自白與事實相符，堪信其為真實。
三、又毒品危害防制條例於92年7月9日修正公布，自93年1月9日
    施行，其中第20條、第23條將施用毒品之刑事處遇程序，區
    分為「初犯」及「5年內再犯」、「5年後再犯」。依其立法
    理由之說明：「初犯」，經觀察、勒戒或強制戒治後，應為
    不起訴處分或不付審理之裁定；經觀察、勒戒或強制戒治執
    行完畢釋放後，「 5年內再犯」者，因其再犯率甚高，原實
    施之觀察、勒戒及強制戒治既已無法收其實效，爰依法追訴
    或裁定交付審理。至於經觀察、勒戒或強制戒治執行完畢釋
    放後，「 5年後再犯」者，前所實施之觀察、勒戒或強制戒
    治已足以遮斷其施用毒品之毒癮，為期自新及協助其斷除毒
    癮，仍適用「初犯」規定，先經觀察、勒戒或強制戒治之程
    序。從而依修正後之規定，僅限於「初犯」及「 5年後再犯
    」二種情形，始應先經觀察、勒戒或強制戒治程序。倘被告
    於5年內已再犯，經依法追訴處罰，縱其第3次（或第 3次以
    上）再度施用毒品之時間，在初犯經觀察、勒戒或強制戒治
    執行完畢釋放5年以後，已不合於「5年後再犯」之規定，且
    因已於「 5年內再犯」，顯見其再犯率甚高，原實施觀察、
    勒戒或強制戒治，已無法收其實效，即應依該條例第10條處
    罰，最高法院 95年第7次刑事庭會議決議可資參照。查被告
    本次施用毒品之犯罪時間雖距前次觀察、勒戒釋放出所達 5
    年以上，然其於 5年內已再犯施用毒品案件，並分別經本院
    判處徒刑確定，顯見其再犯率甚高，原實施之觀察、勒戒已
    無法收其實效，揆諸前揭說明意旨，已不合於「 5年後再犯
    」之規定，本件事證明確，應依法論科。
四、按海洛因係毒品危害防制條例第2條第2項第 1款所稱之第一
    級毒品。核被告所為，係犯毒品危害防制條例第10條第 1項
    之施用第一級毒品罪，被告施用前持有海洛因之低度行為，
    應為施用海洛因之高度行為所吸收，不另論罪。又被告前於
    98年間因施用毒品案件，經本院判處有期徒刑8月，於99年6
    月12日縮刑期滿執行完畢等情，有臺灣高等法院被告前案紀
    錄表1份在卷可參，其前受有期徒刑執行完畢，於5年以內故
    意再犯本件有期徒刑以上之罪，為累犯，應依刑法第47條第
    1 項規定加重其刑。爰審酌被告前科累累，素行不佳，施用
    毒品之種類，對自己身體之殘害，經觀察、勒戒之處遇後，
    仍未能戒除毒癮及其於本院審理時坦承犯行，態度良好等一
    切情狀，量處如主文所示之刑，以示懲儆。
據上論斷，應依刑事訴訟法第273條之1第1項、第299條第1項前
段，毒品危害防制條例第10條第1項，刑法第11條前段、第47條
第1項之規定，判決如主文。
本案經檢察官林英正到庭執行職務。
中    華    民    國   100    年    1     月    28    日
                  刑事第三庭    法  官  湯國杰
以上正本證明與原本無異。
如不服本判決應於收受送達後10日內向本院提出上訴書狀，並應
敘述具體理由。其未敘述上訴理由者，應於上訴期間屆滿後20日
內向本院補提理由書(均須按他造當事人之人數附繕本)「切勿逕
送上級法院」。
中    華    民    國   100    年    1     月    28    日
                                書記官
附錄條文
毒品危害防制條例第10條：
施用第一級毒品者，處 6 月以上 5 年以下有期徒刑。
施用第二級毒品者，處 3 年以下有期徒刑。